臺灣臺南地方法院刑事判決　　　　　　　　96年度易字第26號
公　訴　人　臺灣臺南地方法院檢察署檢察官
被　　　告　甲○○
　　　　　　　　　　（另案
上列被告因違反毒品危害防制條例案件，經檢察官提起公訴（95
年度毒偵緝字第295號）及移送併辦（96年度毒偵字第236、1384
號），被告於準備程序期日就被訴事實為有罪之陳述，本院合議
庭裁定由受命法官獨任進行簡式審判程序，判決如下：
    主  文
甲○○施用第二級毒品，累犯，處有期徒刑拾月，扣案第二級毒
品安非他命貳拾肆包（其中伍包含袋共重壹點捌公克，另拾玖包
含袋共重伍點柒公克）沒收銷燬之，扣案安非他命吸食器壹組沒
收；又持有第一級毒品，累犯，處有期徒刑伍月，扣案第一級毒
品海洛因伍包（合計淨重零點伍貳公克，空包裝總重壹點肆柒公
克）沒收銷燬之；又持有第二級毒品，累犯，處有期徒刑肆月，
扣案第二級毒品安非他命貳拾陸包（合計淨重肆點壹肆公克，空
包裝總重參點玖柒公克）沒收銷燬之。應執行有期徒刑壹年陸月
，扣案第二級毒品安非他命貳拾肆包（其中伍包含袋共重壹點捌
公克，另拾玖包含袋共重伍點柒公克）、第一級毒品海洛因伍包
（合計淨重零點伍貳公克，空包裝總重壹點肆柒公克）及第二級
毒品安非他命貳拾陸包（合計淨重肆點壹肆公克，空包裝總重參
點玖柒公克）沒收銷燬之；扣案安非他命吸食器壹組沒收。
    事  實
一、甲○○前因施用第二級毒品安非他命案件，經依本院八十八
    年度毒聲字第二九六五號裁定送觀察、勒戒後，認無繼續施
    用毒品傾向，由臺灣臺南地方法院檢察署檢察官於民國八十
    九年二月十四日，以八十九年度毒偵字第二三八號、八十九
    年度毒偵緝字第三六號為不起訴處分後，又因施用第二級毒
    品安非他命案件，經依本院九十年度毒聲字第八五六號裁定
    送觀察、勒戒後，認有繼續施用毒品之傾向，經本院以九十
    年度毒聲字第二二○七號裁定令入戒治處所施以強制戒治一
    年，並經臺灣臺南地方法院檢察署檢察官以九十年度毒偵緝
    字第四九○號聲請簡易判決處刑，於九十一年四月十二日，
    經本院以九十年度南簡字第八一二號刑事簡易判決判處有期
    徒刑六月確定，其強制戒治部分，經本院以九十一年度毒聲
    字第八八一號裁定停止戒治，所餘戒治期間，付保護管束，
    於九十一年七月二十二日停止強制戒治釋放出監，並於九十
    一年十月八日付保護管束期滿後，再因施用第二級毒品安非
    他命案件，經本院於九十三年五月三十一日，以九十二年度
    易字第一三一一號判處有期徒刑八月確定，於九十四年四月
    七日縮刑期滿執行完畢。詎甲○○仍不知悔改，於前開強制
    戒治執行完畢釋放後五年內，另基於施用第二級毒品安非他
    命抵癮之單一犯意，自九十五年二月間某日起至九十六四月
    二十五日早上某時止，先後在臺南市○○路友人住處、臺南
    市○○路延平市場附近及其位於臺南市○○路○段四○一巷
    一三一號住處等地，將第二級毒品安非他命置於玻璃球吸食
    器燃燒後吸食其煙之方式，施用第二級毒品安非他命一次。
    嗣於九十五年七月三日因行跡可疑，經徵得其同意採尿送驗
    後，結果呈安非他命類陽性反應；復於九十五年十一月二十
    七日因另案通緝為警逮捕，經徵得其同意採尿送驗後，結果
    亦呈安非他命類陽性反應；又於九十六年四月二十五日下午
    十四時許，為警持搜索票前往甲○○之上開住處搜索，當場
    扣得第二級毒品安非他命共二十四包（其中五小包含袋共重
    一．八公克，另十九包含袋共重五．七公克）及其所有供施
    用安非他命所用之吸食器一組，並經其同意採尿送驗後，結
    果呈安非他命類陽性反應，始查知上情。
二、甲○○明知海洛因及安非他命分別屬於毒品危害防制條例第
    二條第二項第一、二款所定之第一、二級毒品，竟於九十五
　　年七月三日晚間二十時許，在臺南市○○○路某遊藝場內，
　  收受之前曾向其借款之綽號「阿吉」之成年男子（真實姓名
    、年籍不詳）所交付之第一級毒品海洛因五包（合計淨重○
    ．五二公克，空包裝總重一．四七公克）及第二級毒品安非
　　他命二十六包（合計淨重四．一四公克，空包裝總重三．九
  　七公克），而非法持有之。嗣甲○○於同日晚間二十時四十
    分許，離開上開遊藝場，行經臺南市○○○路○段八十巷與
    東平路十二巷口時，因形跡可疑經警盤查，並將甲○○帶回
    警局詢問後，在甲○○身上起出上開毒品，因而查獲上情。
三、案經臺南市警察局第五分局報請臺灣臺南地方法院檢察署檢
    察官偵查起訴暨臺南市警察局、臺南縣警察局永康分局報請
    臺灣臺南地方法院檢察署檢察官偵查後移送本院併辦審理。
    理  由
一、本件係經被告甲○○於本院當庭表示認罪，而以簡式審判程
    序加以審理，此有本院九十六年五月二十三日準備程序筆錄
    及同日審判筆錄各一份附卷足憑，則依據刑事訴訟法第二百
    七十三條之二、同法第一百五十九條第二項之規定，本件不
    適用傳聞法則有關限制證據能力之相關規定，合先敘明。
二、上揭犯罪事實業據被告於本院審理時供承不諱，且被告為警
    查獲所採集之尿液檢體送驗後，確呈現安非他命類之陽性反
    應等情，有長榮大學九十五年七月十七日、九十五年十二月
    一日確認報告二份及詮昕科技股份有限公司九十六年五月四
    日濫用藥物尿液檢驗報告一份在卷可稽，此外，復有被告所
    有供施用毒品所用之安非他命吸食器一組扣案足證。再被告
    於九十六年四月二十五日下午十四時許，為警持搜索票前往
    其住處搜索所查獲之白色結晶體共二十四包（其中五小包含
    袋共重一．八公克，另十九包含袋共重五．七公克）經臺南
    市警察局依聯勤二○四廠製造之毒品檢驗盒試劑初步檢驗結
    果，呈安非他命反應，有臺南市警察局查獲毒品危害防制條
    例案初步檢驗報告單附卷可參。又被告為警於九十五年七月
    三日查獲時，在其身上扣得之白粉五包確含第一級毒品海洛
    因成分，有九十五年七月二十七日調科壹字第二○○○○六
    四二七號鑑定通知書一份附卷足憑（見九十五年度毒偵字第
    一六九一號偵查卷第十五頁）；另在其身上扣得之結晶體二
    十六包經檢驗結果均發現含第二級毒品甲基安非他命成分等
    情，亦據法務部調查局鑑定屬實，有該局九十六年一月三十
    一日調科壹字第○九六○○○五○七四○號鑑定書一份在卷
    可參（見本院卷第三十頁），綜上，被告於本院審理時之自
    白與事實相符，應堪採信。再被告有如事實欄所示之觀察、
　　勒戒及強制戒治執行紀錄，有臺灣高等法院被告前案紀錄表
　  在卷可按，其於強制戒治執行完畢釋放後，五年內再犯本件
    施用第二級毒品之罪，是其施用第二級毒品安非他命及持有
    第一、二級毒品海洛因及安非他命之犯行均已臻明確，自應
    依法論科。
三、核被告所為係犯毒品危害防制條例第十條第二項之施用第二
    級毒品罪及同法第十一條第一、二項之持有第一、二級毒品
    罪。被告施用前持有第二級毒品安非他命之低度行為，應為
    其施用第二級毒品安非他命之高度行為所吸收，不另論罪。
    又毒品危害防制條例所規定之施用毒品犯行，因鑑於施用毒
    品者，大多具有「成癮性」，為貫徹社會防制毒品之期盼，
    對施用毒品者，有施以「斷癮」之必要，乃就施用毒品行為
    ，先為生理治療及心理復健之保安處遇，因而以令入勒戒處
    所觀察、勒戒方式，戒除其身癮，若仍無法戒除，有繼續施
    用毒品之傾向，再令入戒治處所施以強制戒治，以戒除其心
    癮，倘上開保安處遇猶無法收其遮斷毒癮之實效，方以刑罰
    追訴處罰，此為毒品危害防制條例第二十條、第二十三條所
    明定，足見施用毒品罪，本即預定其因成癮而有反覆實行施
    用毒品之性質，於刑法評價上，即得以集合犯論以一罪（最
    高法院著有九十五年度臺上字第一○七九號判決意旨可資參
    照）。是毒品原即有成癮性，施用毒品本身即具有反覆實施
    之性質，復觀諸卷附臺灣高等法院被告前案紀錄表，被告自
    八十八年間起即多次因施用第二級毒品案件，經送觀察、勒
    戒、強制戒治及判刑，復於本案又因施用第二級毒品遭查獲
    ，顯見其對毒品之依賴性，揆諸前揭說明，其習慣性、多次
    並反覆施用第二級毒品之行為，各應予評價為「集合犯」之
    包括一罪，另本院認此種集合犯之包括一罪特質，尚不致因
    刑法修正前、後而有差別，無庸再為新舊法之比較。而移送
    併辦部分與起訴施用第二級毒品犯行部分，既有集合犯之包
    括一罪關係，自在本院審理範圍，併此敘明。又被告前因施
    用第二級毒品安非他命案件，經本院於九十三年五月三十一
    日以九十二年度易字第一三一一號判處有期徒刑八月確定，
    並於九十四年四月七日縮刑期滿執行完畢等情，有臺灣高等
    法院被告前案紀錄表一份在卷可按，其於有期徒刑執行完畢
    後，五年以內故意再犯本件有期徒刑以上之罪，均應依刑法
    第四十七條第一項規定，各論以累犯，並均加重其刑。至被
    告所犯前開三罪，犯意各別，行為互異，應予分論併罰。爰
    審酌被告為圖一己感官上之享受而施用毒品，此係對自身健
    康之戕害，危害社會非鉅、犯罪後於本院審理時坦承不諱之
    態度等一切情狀，分別量處如主文所示之刑，並定應執行刑
    ，以資懲儆。
四、末按查獲之毒品，不問屬於犯人與否，均沒收銷燬之，毒品
    危害防制條例第十八條第一項前段定有明文。查本件先後為
    警查獲之第一級毒品海洛因五包（合計淨重○．五二公克，
    空包裝總重一．四七公克）及第二級毒品安非他命共計五十
    包（其中二十六包合計淨重四．一四公克，空包裝總重三．
    九七公克；另二十六包合計淨重四．一四公克，空包裝總重
    三．九七公克），分別為毒品危害防制條例第二條第二項第
    一、二款規定之第一、二級毒品，業如前述，故應依同條例
    第十八條第一項前段宣告沒收銷燬之（毒品已與外包裝結合
    無從析離爰併沒收銷燬之）。又臺南市警察局在被告住處搜
    索查扣之玻璃球吸食器一組（即臺南市警察局扣押物品目錄
    表編號十所示之物），乃被告所有供本件施用第二級毒品所
    用之物，業據其陳明在卷（見本院卷第七十三頁），應依刑
    法第三十八條第一項第二款宣告沒收；至臺南市警察局在被
    告住處搜索所查扣之其餘物品，尚無法證明係被告所有供犯
    本罪所用之物，爰不為沒收之諭知。
據上論斷，應依刑事訴訟法第二百七十三條之一第一項、第二百
九十九條第一項前段，毒品危害防制條例第十條第二項、第十一
條第一項、第二項、第十八條第一項前段，刑法第十一條前段、
第四十七條第一項、第五十一條第五款、第三十八條第一項第二
款，判決如主文。
本案經檢察官乙○○到庭執行職務。
中　　華　　民　　國　　96　　年　　6 　　月　　6 　　日
                  刑事第六庭  　法　官　孫淑玉
以上正本證明與原本無異。
如不服本判決，應於收受送達後十日內向本院提出上訴書狀（應
附繕本）。
  　　　　　　　　　　　　　　　書記官  馬愛君
中　　華　　民　　國　　96　　年　　6 　　月　　6 　　日
附錄本案論罪科刑法條全文：
毒品危害防制條例第10條
施用第一級毒品者，處 6 月以上 5 年以下有期徒刑。
施用第二級毒品者，處 3 年以下有期徒刑。
毒品危害防制條例第11條
持有第一級毒品者，處3年以下有期徒刑、拘役或新臺幣5萬元以
下罰金。
持有第二級毒品者，處2年以下有期徒刑、拘役或新臺幣3萬元以
下罰金。
持有專供製造或施用第一、二級毒品之器具者，處1年以下有期
徒刑、拘役或新臺幣1萬元以下罰金。
持有毒品達一定數量者，加重其刑至二分之一，其標準由行政院
定之。
